臺灣高等法院臺南分院民事裁定
107年度家上字第52號
上  訴  人  杜常安  
訴訟代理人  林春華律師
被  上訴人  杜常勝  

            賴霖珍  
            杜翎瑄  
上列當事人間分割遺產等事件，上訴人對於中華民國109年8月12
日本院107年度家上字第52號第二審判決，提起上訴，本院裁定
如下：
    主  文
上訴駁回。
第三審訴訟費用由上訴人負擔。
    理  由
一、按民事訴訟法第466條第1項規定，對於財產權上訴之第二審
    判決，如因上訴所得受之利益不逾新臺幣（下同）100萬元
    者，不得上訴；又同條第三項規定：前項所定數額，司法院
    得因情勢需要，以命令減至50萬元，或增至150萬元；司法
    院乃於民國91年1月29日以(91)院台廳民一字第03075號函將
    之提高為150萬元，並自91年2月8日起實施。又對於不得上
    訴之判決而上訴者，原第二審法院應以裁定駁回之，同法第
    481條、第442條第1項定有明文。
二、查，本件上訴人於109年8月12日對於本院107年度家上字第5
    2號第二審判決，提起上訴，上訴聲明第二項：「被上訴人
    杜常勝、杜翎瑄、賴霖珍應將被繼承人杜希海所遺如原判決
    附表一編號1、2所示之不動產，以遺囑繼承為登記原因，於
    106年8月28日經雲林縣斗六地政事務所辦理之繼承登記，於
    侵害上訴人特留分之範圍內予以塗銷，並辦理登記予上訴人
    應有部分十二分之一」。依106年8月11日全國財產稅總歸戶
    財產查詢清單（見原審卷第23頁），雲林縣○○市○○○段○○○○
    段000000地號土地價值為294萬元，乘以上訴人之應有部分
    十二分之一後，其價額為24萬5,000元（計算式：2,940,000
    元×1/12＝245,000元）。雲林縣○○市○○○段○○○○段000○號建物
    ，價值為26萬5,400元，乘以上訴人之應有部分十二分之一
    後，其價額為2萬2,117元（計算式：265,400元×1/12＝22,11
    7元，元以下四捨五入），合計26萬7,117元。上訴聲明第三
    項：「被上訴人賴霖珍應給付被繼承人杜希海之全體繼承人
    （賴霖珍、杜碧珠、杜常霖、杜翎瑄、杜常安、杜常勝，下
    同）90萬元，及自106年12月9日起至清償日止，按週年利率
    百分之五計算之利息」部分，其金額為15萬元（計算式：90
    0,000元÷6＝150,000元）。上訴聲明第四項：「被上訴人杜
    常勝、杜翎瑄應連帶給付被繼承人杜希海之全體繼承人11萬
    7,200元，及自106年12月9日起至清償日止，按週年利率百
    分之五計算之利息」部分，其金額為1萬9,533元（計算式：
    117,200元÷6＝19,533元，元以下四捨五入）。上訴聲明第六
    項：「被上訴人之反請求均駁回」部分，按被告對原告主張
    為訴訟標的之請求，在訴訟上提出抵銷之對待請求為抗辯，
    其成立與否經法院裁判者，依民事訴訟法第400條第2項規定
    ，以主張抵銷之額為限，有既判力。該受不利判斷之當事人
    就該部分判決即有上訴利益，自得對之提起上訴，不受原判
    決主文形式上為准駁宣示之拘束。倘係被告就其不利之判決
    提起上訴者，於計算其上訴利益時，並應將因此部分判決所
    生法律上效力而受不利益之數額，與其對訴訟標的之上訴所
    得受利益之數額合併計算之（最高法院108年度台上字第880
    號民事判決參照）。本件一審判決就反請求部分之主文為：
    「反請求被告杜常安應給付反請求原告杜常勝、杜翎瑄各為
    3萬3,750元，及自107年3月8日起至清償日止，按週年利率
    百分之五計算之利息。反請求原告其餘之訴駁回」；觀諸上
    訴人於109年9月25日民事補充上訴及理由狀陳稱一審係以其
    領取勞保喪葬補助費12萬1,251元，與被上訴人在行政院國
    軍退除役官兵輔導委員會（下稱退輔會）所領的喪葬補助費
    4萬元互相抵銷等語，及一審判決第25至26頁之計算可知，
    一審判決就反請求部分主文金額相加除以三後，再以均分方
    式所得之金額為3萬3,750元【計算式：（121,251元＋40,000
    元）÷3＝53,750.33元。（121,251元－53,751元）/2＝33,750
    元】，故就此部分之上訴利益應為勞保喪葬補助費12萬1,25
    1元與退輔會所領之喪葬費4萬元合計共16萬1,251元。綜上
    ，本件上訴利益為59萬7,901元（計算式：267,117元＋150,0
    00元＋19,533元＋161,251元＝597,901元），並未逾150萬元，
    參照前揭說明，係屬不得上訴第三審法院之事件，上訴人之
    上訴不合法，應予駁回。
三、據上論結，本件上訴為不合法，依民事訴訟法第95條、第78
    條，裁定如主文。
中　　華　　民　　國　　109 　年　　11　　月　　10　　日
                  家事法庭      審判長法　官  高榮宏

                                      法　官  黃瑪玲

                                      法　官  陳春長
上為正本係照原本作成。
如對本裁定抗告，須於本裁定送達後10日內向本院提出抗告狀（
須附繕本），並應繳納抗告費新台幣1千元。
中　　華　　民　　國　　109 　年　　11　　月　　10　　日

                                      書記官  邱斈如